臺灣高等法院刑事判決　　　　　　　　　　　　　　九十三年度上訴字第七二五號
　　上　訴　人　臺灣板橋地方法院檢察署檢察官
　　被　　　告　甲○○
　　選任辯護人　張俊傑律師
　　　　　　　　洪銘徽律師
右上訴人因被告誣告案件，不服臺灣板橋地方法院九十二年度簡上字第三七○號，中
華民國九十三年一月十六日第一審判決（檢察官聲請簡易判決處刑案號：臺灣板橋地
方法院檢察署九十二年度偵字第一二四九九號）提起上訴，本院判決如左：
    主  文
原判決撤銷。
甲○○意圖他人受刑事處分，向該管公務員誣告，處有期徒刑肆月，緩刑貳年。
    事  實
一、甲○○係設台北市○○路○段一○一號「中興商業銀行股份有限公司」（下稱中
    興銀行）東門分行之分行經理，明知乙○○分別於民國九十一年九月九日與同年
    月十日，依序各持友人林美秀所有之支票三十一紙及三紙，前往中興銀行東門分
    行，向該分行之櫃檯行員存入上開支票，以便向票據交換所交換兌現，復於同年
    月十一日下午三時三十分許，再偕同林美秀前往該分行查詢存褶餘額，顯示存褶
    有金額新台幣（下同）三百八十餘萬元後，林美秀即將其中之三百八十萬元，匯
    入乙○○所有之合作金庫新莊分行帳戶內。嗣於當日下午五時許，該分行行員發
    覺由林美秀所有、而由乙○○提示交換之上開支票中，因該分行內部作業疏失，
    未保留其中兩張未到期支票金額，復因該兩張支票嗣後遭到退票，致溢發金額共
    計四十萬元由乙○○領取，亦即並非乙○○存入支票、或林美秀兌現之行為，有
    施何詐術使然。詎甲○○於循正常管道向林美秀及乙○○請求返還溢領之四十萬
    元不得結果，為掩飾自己之作業疏失，意基於意圖使他人受刑事處分之犯意，即
    委由不知情之該分行襄理鄭庭忠，於九十一年九月十二日下午二時五十五分許，
    前往台北縣政府警察局新莊分局，誣告乙○○基於意圖為自己不法所有之犯意，
    利用存入支票之手段，而施用詐術向中興銀行東門分行，詐得四十萬元，指使乙
    ○○犯詐欺及背信等罪名。
二、案經臺北縣政府警察局新莊分局移請臺灣板橋地方法院檢察署偵查後聲請簡易判
    決。
    理  由
一、認定犯罪事實之證據及理由：
（一）本件中興銀行東門分行襄理鄭庭忠於九十一年九月十二日下午二時五十五分許
      ，前往台北縣政府警察局新莊分局，以「乙○○於同年月十一日下午三時三十
      分許，偕同林美秀前往該分行提領林美秀存褶內票款三百八十萬元並匯入乙○
      ○所有之合作金庫新莊分行帳戶內，嗣查覺乙○○所存之支票有二張退票，金
      額總計四十萬元，所以本分行先通知合作金庫新莊分行凍結三百八十萬元其中
      的四十萬元，並通知乙○○到合作金庫新莊分行處理，但乙○○堅持不出面處
      理，所以本人代表中興銀行東門分行對乙○○提出詐欺背信告訴」為由，對告
      訴人乙○○提出詐欺背信之告訴等節，業據證人鄭庭忠於偵訊、原審審理時證
      述屬實，核與告訴人乙○○指述情節相符，並有證人鄭庭忠於九十一年九月十
      二日之警詢筆錄在卷可稽，被告亦不否認證人鄭庭忠於右揭時地對告訴人乙○
      ○提出詐欺、背信告訴，此部分事實雙方並無爭執，合先敘明。
（二）被告甲○○雖矢口否認有本件誣告之犯行，辯稱：本件告訴是本分行襄理鄭庭
      忠認為有合理懷疑，因他們款項不退還，鄭庭忠才提出告訴，後來積極催討，
      他們才還錢‧‧‧伊不是當事人，也不是伊提議去告訴，鄭庭忠先去派出所，
      後來總行法務人員說先去警察局備案，伊當時並無委任鄭庭忠，是後來他撤銷
      告訴時，派出所警員說不行，伊才出示委任狀，伊絕對沒有說要告乙○○云云
      。惟查：被告甲○○既係中興銀行分行東門分行之經理即該分行之法定代理人
　　　，為綜理該分行一切事務之人，被告當日對於該分行發生本件溢發予告訴人乙
  　　○○四十萬元之事既知情，且被告亦有與中興銀行總行法務人員聯絡，證人鄭
    　庭忠僅係分行襄理，對於本件溢領事件是否提出告訴，仍須經被告授權同意，
      尚難僅憑證人鄭庭忠受合法委任，即認本件對乙○○提出之告訴係證人鄭庭忠
      個人或係中興銀行總行提出告訴而與被告無關，更何況證人鄭庭忠於偵訊時供
      稱：「（告訴人如何詐欺你們？）乙○○沒有騙我們，我們只是要保全債權‧
      ‧‧是甲○○授權我告的。」（偵查卷第四三頁）益認被告自始當即有意圖使
      乙○○受刑事處分，而有誣告之犯意至明。
（三）被告身為中興銀行東門分行之法定代理人，並熟稔銀行業務之操作，對於風險
      處理方式自更應已詳為斟酌列入評估並考量其可行性後，方予執行，明知乙○
      ○並無施用何詐術，且係該行內部因經辦人自己之疏失，溢發予證人林美秀四
      十萬元並經其轉帳存入乙○○帳戶，竟在乙○○拒絕出面協調後，基於意圖使
      乙○○受刑事處分之犯意，報由中興銀行委任該分行襄理鄭庭忠，於九十一年
      九月十二日下午二時五十五分許，向臺北縣政府警察局新莊分局誣告乙○○詐
      欺及背信等罪名，雖辯稱乙○○與林美秀二人「藉故拖延，多次催討均置之不
      理」（詳偵查卷第八頁），為了保全存款而報案云云，復於隔日下午即提出告
      訴，更於同年月十六日乙○○還錢撤回告訴，顯見被告控告乙○○非僅出於誤
      會或懷疑有此事實而為申告，被告所辯係卸責之詞，尚難採信。
（四）綜上所述，被告因民事糾葛，意圖使告訴人受刑事處分，而有誣告之犯行，且
      乙○○業經檢察官處分不起訴確定，有九十二年度偵字第一二四九九號不起訴
      處分書足稽。顯見其意圖他人受刑事處分所訴之事實係出於虛構。被告辯稱沒
      有誣告之犯意云云，核與事實不符，尚難採信。本件事證明確，被告犯行堪以
      認定，應依法論科。
二、論罪及撤銷原判決之理由
    核被告甲○○所為，係犯刑法第一百六十九條第一項之誣告罪。原審未經詳酌，
    以不能證明被告犯罪，諭知無罪之判決，尚有違誤。檢察官上訴指摘原審判決不
    當，為有理由，自應由本院撤銷改判。
三、科刑：
    按銀行因內部自行作業疏失，溢發款項，理應虛心檢討，循正當民事途徑解決，
    竟率爾對顧客興訟提起刑事告訴，浪費司法資源，使顧客經歷刑事偵查程序，其
    情誠不足取；爰審酌被告之品行、犯罪之動機、目的、所受之刺激、手段、智識
    程度、所生危害及犯罪後之態度等一切情狀，量處如主文第二項所示之刑，以示
    懲儆。又被告前未曾受有期徒刑以上刑之宣告，有本院被告全國前案紀錄表在卷
    可稽，且其係因處理業務不慎而罹本件犯行，惡性非重，經此次偵審程序後，當
    能知所警惕，而無再犯之虞，本院因認所宣告之刑，以暫不執行為適當，爰併宣
    告緩刑二年，以啟自新。
四、適用之法律：
    刑事訴訟法第三百六十九條第一項前段、第三百六十四條、第二百九十九條第一
    項前段，刑法第一百六十九條第一項、第七十四條第一款。
本案經檢察官朱兆民到庭執行職務。
中　　　華　　　民　　　國　　九十三　　年　　　五　　　月　　 十三 　　日
                              臺灣高等法院刑事第八庭
                                  審判長法  官  陳　祐　治
                                        法  官  王　炳　梁
                                        法  官　陳　晴　教
右正本證明與原本無異。
如不服本判決，應於收受送達後十日內向本院提出上訴書狀，其未敘述上訴之理由者
並得於提起上訴後十日內向本院補提理由書（均須按他造當事人之人數附繕本）。
                                        書記官　郭　台　發
中　　　華　　　民　　　國　　九十三　　年　　　五　　　月　　 十三 　　日
附錄：本案論罪科刑法條全文
刑法第一百六十九條第一項：
意圖他人受刑事或懲戒處分，向該管公務員誣告者，處七年以下有期徒刑。
